---
title: "Estudio de técnicas <br> de visualización de datos"
subtitle: "Visualización de datos"
author: "Luis Carlos Ocaña Hoeber"
date: "8 de noviembre de 2024"
output: 
  html_document:
    number_sections: true
    toc: true
    toc_float: true
    fig_width: 9
bibliography: PEC2_Visualizacion.bib
link-citations: true
csl: ieee.csl
nocite: "@*"
---

```{r, echo=FALSE}
htmltools::img(src=knitr::image_uri("LogoUOC.png"), 
                alt="Logo UOC", 
                style="position:absolute; top:0; right:0; padding:20px; width: 175px;")
```

```{r setup, include=FALSE}
knitr::opts_chunk$set(echo=TRUE)
```

# Treemap

Fuente: https://ec.europa.eu/eurostat/databrowser/view/sdg_08_10/default/table

El treemap fue introducido en los años 90 por el científico de la información Ben Shneiderman. Se representan datos en forma de rectángulos organizados en una estructura jerárquica, donde cada nivel de la jerarquía se subdivide en rectángulos más pequeños. El área de cada rectángulo es proporcional a un valor cuantitativo asociado a ese elemento, mientras que la estructura y organización de los rectángulos refleja la jerarquía o agrupación de los datos. 

Si bien los treemaps permiten manejar grandes volúmenes de datos jerárquicos, el espacio visual es finito y puede llegar a ser insuficiente si hay demasiados niveles de profundidad o si las diferencias de valor son demasiado sutiles.

```{r message=FALSE, echo=FALSE}
library(readxl)
library(tidyverse)
library(highcharter)
PIB_Europa2020=read_excel("PIB_EU2020.xlsx", 
                         sheet="Sheet 1", col_names=FALSE, 
                         skip=14, n_max=36)
names(PIB_Europa2020)=c("Pais","PIB_per_capita")
PIB_Europa2020 =PIB_Europa2020 %>% 
  filter(Pais!="United Kingdom") %>% 
  mutate(PIB_per_capita=as.numeric(as.character(PIB_per_capita)))
library(DT)
PIB_Europa2020 %>% 
  datatable(options=list(
    lengthMenu=c(5, 10, dim(PIB_Europa2020)[1]) 
  ))

PIB_Europa2020 %>% 
  hchart(
    type="treemap", 
    hcaes(x=Pais, value=PIB_per_capita, color=PIB_per_capita)
  ) %>%
  hc_colorAxis(stops=color_stops(colors=c("white", "blue"))) %>%
  hc_title(text="PIB per cápita") %>% 
  hc_caption(
    text="Fuente: eurostat",
    align="right",     
    verticalAlign="bottom"
  )
```

# Correlation Matrices

Fuente: Paquete MASS de R

La matriz de correlación es una herramienta fundamental en estadística y análisis de datos, utilizada desde el desarrollo de la teoría de correlación en el siglo XIX por estadísticos como Francis Galton. Esta técnica se utiliza para analizar y visualizar las relaciones entre múltiples variables cuantitativas, facilitando la detección de patrones de asociación y colinealidad entre variables.

Una matriz de correlación es una representación tabular donde cada celda muestra el coeficiente de correlación entre dos variables del conjunto de datos. En su forma visual, cada celda se colorea o dimensiona en función de la magnitud y dirección de la correlación. Los valores cercanos a +1 indican una fuerte correlación positiva, los cercanos a -1 una fuerte correlación negativa, y los cercanos a 0 una correlación débil o nula.

Aunque no existe un límite estricto en cuanto al tamaño, el análisis visual puede volverse confuso y difícil de interpretar si se trabaja con un número muy alto de variables, ya que la matriz se vuelve densa y compleja.

```{r message=FALSE, echo=FALSE}
library(MASS)
data(Boston)
library(kableExtra)
head(Boston) %>% 
  kbl(caption="Conjunto de datos Boston") %>%
  kable_styling(bootstrap_options=c("striped", "hover"))
matriz_cor=cor(Boston)
library(ggcorrplot)
grafico_cor=ggcorrplot(matriz_cor, type="lower",
                       method="circle",
                       title="Gráfico de correlaciones") 
library(plotly)
ggplotly(grafico_cor)
```

El conjunto de datos Boston contiene información sobre diversas características de viviendas en Boston, con el objetivo de predecir el valor mediano de las casas en función de diferentes variables. Específicamente, contiene información sobre:

1.	CRIM: Tasa de criminalidad per cápita por ciudad.

2.	ZN: Proporción de terrenos residenciales de gran superficie (más de 25,000 pies cuadrados).

3.	INDUS: Proporción de terrenos no comerciales por ciudad.

4.	CHAS: Variable binaria que indica si la ciudad está cerca del río Charles (1) o no (0).

5.	NOX: Concentración de óxidos de nitrógeno (en partes por 10 millones).

6.	RM: Número medio de habitaciones por vivienda.

7.	AGE: Proporción de viviendas construidas antes de 1940.

8.	DIS: Distancia ponderada a los cinco centros de empleo de Boston.

9.	RAD: Índice de accesibilidad a las carreteras radiales.

10.	TAX: Tasa impositiva sobre la propiedad por cada $10,000.

11.	PTRATIO: Relación alumno-maestro en las escuelas.

12.	B: Proporción de personas de raza negra en la ciudad.

13.	LSTAT: Porcentaje de la población de bajos ingresos.

14.	MEDV: Valor mediano de las viviendas (en miles de dólares), que es la variable objetivo que se quiere predecir.


# Bullet Graphs

Fuente: https://performance-archive.cookcountyil.gov/Finance-and-Administration/Total-Revenue-Target-vs-Actual/aby4-eiqp

El bullet graph fue desarrollado por Stephen Few a principios de los 2000. Few creó el bullet graph específicamente para entornos empresariales y de negocios, donde el seguimiento de indicadores de rendimiento clave (KPI) es esencial.

Un bullet graph muestra la medida de una variable en relación con un objetivo o benchmark, y lo hace utilizando una barra horizontal o vertical. El gráfico incluye varios elementos:

- Barra de Medida Principal: Representa el valor actual de la métrica.

- Línea de Benchmark: Indica el valor objetivo o de referencia.

- Rangos de Desempeño: Una serie de bandas de fondo en diferentes tonalidades o colores que representan niveles de rendimiento (como pobre, aceptable y óptimo).

```{r echo=FALSE, message=FALSE}
performance = read_csv("Total_Revenue_-_Target_vs_Actual.csv")
performance$Period = factor(performance$Period, levels = c("Q3 2012 YTD", "Q4 2012 YTD", "Q1 2013 YTD", 
                                                           "Q2 2013 YTD", "Q3 2013 YTD", "Q4 2013 YTD", "Q1 2014 TYD"))
performance$Period = gsub(" YTD", "", performance$Period)
performance$Period = gsub(" TYD", "", performance$Period)
BC = performance %>% 
  mutate(Actual = round((Actual / 1e6), 1),
         Target = round((Target / 1e6), 1)) %>% 
  mutate(Bad = Target * 0.6,
         Good = Target * 0.9,
         Excelent = Target * 1.2) %>% 
  select(-c(`Revenue Category`, `Date+Time`, Variance)) %>% 
  pivot_longer(cols = c(Actual, Target, Bad, Good, Excelent), names_to = "Type", values_to = "Value") %>%
  pivot_wider(names_from = Period, values_from = Value)

BC = as.data.frame(BC)
row.names(BC) = BC[,1]
BC = BC[,-1]

BC %>% 
  kbl(caption="Conjunto de datos sobre los KPIs de una empresa") %>%
  kable_styling(bootstrap_options=c("striped", "hover"))
# Etiquetas de unidades
units = rep("millones €", 7)
# Número de marcas de ticks para cada período
ticks = rep(4, 7)

# Ajustes de margen

# Iniciar nuevo gráfico
plot.new()
# Definir ventana de gráfico
plot.window(xlim = c(-0.1, 10.3), ylim = c(-0.2, 6.5), xaxs = "i")

# Añadir nombres de las filas como etiquetas en el margen izquierdo
mtext(names(BC), side = 2, at = seq(0.5, 6.5, length.out = 7), las = 2, cex = 1, line = 0.1)
# Añadir unidades en el margen izquierdo
mtext(units, side = 2, at = seq(0.2, 6.2, length.out = 7), las = 2, col = "gray50", cex = 0.8, line = 0.1)

# Añadir rectángulos para cada periodo
for (i in 0:6) { 
  # Rectángulo máximo
  rect(0, i, 10, i + 0.5, border = NA, col = "gray95") 
  # Rectángulo para rango satisfactorio
  xright_sat = (10 * BC[4, i + 1]) / BC[5, i + 1]
  rect(0, i, xright_sat, i + 0.5, border = NA, col = "gray90")
  # Rectángulo para rango pobre
  xright_poor = (10 * BC[3, i + 1]) / BC[5, i + 1]
  rect(0, i, xright_poor, i + 0.5, border = NA, col = "gray80")
  # Barra para el valor actual
  xright_cur = (10 * BC[1, i + 1]) / BC[5, i + 1]
  rect(0, i + 0.15, xright_cur, i + 0.35, border = NA, col = "#4689BF")
  
  # Línea vertical negra para el valor objetivo pasado
  xpast = (10 * BC[2, i + 1]) / BC[5, i + 1]
  segments(xpast, i + 0.1, xpast, i + 0.4, col = "black", lwd = 2)
  
  # Añadir marcas de ticks
  text(x = seq(0, 10, length = ticks[i + 1]), y = i - 0.25, col = "gray20", 
       labels = seq(0, BC[5, i + 1], length = ticks[i + 1]), cex = 0.9)
  points(x = seq(0, 10, length = ticks[i + 1]), y = rep(i - 0.1, ticks[i + 1]),  
         pch = "|", cex = 0.4)
}


# Restaurar parámetros gráficos originales

```

# Referencias

<div id="refs"></div>
